---
title: "Ponderacions dels estudis"
output: html_notebook
---

## 0.1. Càrrega llibreries

```{r carrega llibreries, message=FALSE, warning=FALSE}
library(pacman)
library(tidyverse)

p_load(yaml, # Paquets a utilitzar
       haven,
       devtools,
       pewmethods,
       mice,
       survey)

```

## 0.2. Càrrega configuració

```{r carrega config, message=FALSE, warning=FALSE}
list2env(read_yaml("config/config_jardiaca.yaml"), envir=globalenv())
source("R/obtenir_dist.R")
```

## 1. Càrrega dades

```{r carrega dades, message=FALSE, warning=FALSE}
## Microdades original ---------------------------
dades <- CEOdata::CEOdata(reo = "1098", raw = TRUE)

## Dades poblacionals ---------------------------
poblacio_dist <- read_delim("poblacio.csv", 
                            delim = ";", escape_double = FALSE, locale = locale(decimal_mark = ","), 
                            trim_ws = TRUE)
```

## 2. Selecció de les variables necessàries per les ponderacions

Seleccionem les variables següents - SEXE i EDAT_GR (ponderem amb la combinació d'ambdues) - LLOC_NAIX - LLENGUA_PRIMERA_1_3 - ESTUDIS_1_6 - CLUSTER21

```{r dades ponderacions, message=FALSE, warning=FALSE}
dades_raking <- dades %>% 
  dplyr::select(IDENTIFICADOR_COMPLET, ORDRE, MODE_ADMIN, SEXE, EDAT_GR, LLOC_NAIX, LLENGUA_PRIMERA_1_3, ESTUDIS_1_6, CLUSTER21, HABITAT, PROVINCIA)
```

## 3. Neteja dades poblacionals

```{r neteja poblacionals, message=FALSE, warning=FALSE}
poblacio_dist <- poblacio_dist %>% 
  group_by(identificador, codi_resposta) |>
  filter(any == max(any)) |>
  ungroup() |>
  # Indiquem les dades poblacionals de referència (residents de 16 anys o més)
  rename(valor = res_16, # Opcions: res_16, res_18, esp_15, esp_18
         resposta = resposta_16) |> # Opcions: resposta_16, resposta_18
  select(identificador_svy, codi_resposta, valor, resposta) |>
  rename(identificador = identificador_svy)
```

## 4. Neteja de les dades

Abans de calcular les ponderacions, treiem els valors de la mostra que no hi són a la població i els passem a NA.

```{r neteja dades, message=FALSE, warning=FALSE}
dades_raking <- dades_raking |> 
  # SEXE i EDAT_GR -------------------------------------------------
  group_by(SEXE, EDAT_GR) |> 
  mutate(
    SEXE_EDAT_SVY = case_when(EDAT_GR < 100 & EDAT_GR != 99 & SEXE == 1 ~ paste0(SEXE, EDAT_GR),
                              EDAT_GR < 100 & EDAT_GR != 99 & SEXE == 2 ~ paste0("6", EDAT_GR),
                              TRUE ~ NA_character_),
    SEXE_EDAT_SVY = as.factor(SEXE_EDAT_SVY)
  ) |> 
  ungroup() |>
  # LLOC_NAIX -------------------------------------------------
  mutate(
    LLOC_NAIX_SVY = as.factor(ifelse(LLOC_NAIX %in% c(1, 2, 5), LLOC_NAIX, NA))
  ) |>
  # LLENGUA_PRIMERA -------------------------------------------------
  mutate(
    LLENGUA_PRIMERA_SVY = as.factor(ifelse(LLENGUA_PRIMERA_1_3 %in% c(1, 2, 80), LLENGUA_PRIMERA_1_3, NA))
  ) |>
  # ESTUDIS -------------------------------------------------
  mutate(
    ESTUDIS_SVY = case_when( ESTUDIS_1_6 == 1 ~ 1,
                             ESTUDIS_1_6 <= 4 ~ 2,
                             ESTUDIS_1_6 <= 6 ~ 3,
                             ESTUDIS_1_6 == 7777 ~ NA_real_,
                             TRUE ~ NA_real_),
    ESTUDIS_SVY = as.factor(ESTUDIS_SVY),
  ) |>
  # CLUSTER21 -------------------------------------------------
 mutate(
    CLUSTER21_SVY = as.factor( ifelse(CLUSTER21 %in% c(1:6), CLUSTER21, NA) )
  )
```

## 5. Imputem NA

En algunes variables que s'usen per la ponderació hi ha valors faltants, per tant, es du a terme una imputació d'aquests. Per a fer-ho s'usa la funció `impute_vars` del paquet [pewmethods](https://github.com/pewresearch/pewmethods), que es basa en una imputació *Random Forest* a partir de les variables que tenen més relació amb les que tenen valors faltants.

```{r imputation}
colSums(is.na(dades_raking))

dades_imputed <- dades_raking %>% 
    select(-IDENTIFICADOR_COMPLET, -MODE_ADMIN) %>%
    impute_vars(to_impute = c("SEXE_EDAT_SVY", "LLOC_NAIX_SVY", "LLENGUA_PRIMERA_SVY", "ESTUDIS_SVY", "CLUSTER21_SVY", "HABITAT", "PROVINCIA"), seed = 739)

colSums(is.na(dades_imputed))
```

## 6. Obtenció de les dades poblacionals

A partir de les dades poblacionals, es calcula la freqüència poblacional a partir dels individus de la mostra. Aquest càlcul es fa per a totes les variables que s'escullen per a pondera-les, ja que l'algorisme que s'usa necessita aquesta informació.

```{r data_target}
# SEXE i EDAT_GR -------------------------------------------------
sexe_edat_dist <- obtenir_dist("SEXE_EDAT_SVY", dades_imputed, poblacio_dist)

# LLOC_NAIX -------------------------------------------------
lloc_naix_dist <- obtenir_dist("LLOC_NAIX_SVY", dades_imputed, poblacio_dist)
  
# LLENGUA_PRIMERA -------------------------------------------------
llengua_primera_dist <- obtenir_dist("LLENGUA_PRIMERA_SVY", dades_imputed, poblacio_dist)

# ESTUDIS -------------------------------------------------
estudis_dist <- obtenir_dist("ESTUDIS_SVY", dades_imputed, poblacio_dist)

# CLUSTER21 -------------------------------------------------
cluster_dist <- obtenir_dist("CLUSTER21_SVY", dades_imputed, poblacio_dist)
```

## 7. Raking

```{r raking}
# Creem les dades d'enquestes sense ponderació i assignant un mostreig aleatori simple
dades_svy_unweighted <- svydesign(ids = ~ 1, data = dades_imputed)

# Ponderem 
sample_margins <- list(~SEXE_EDAT_SVY, ~LLOC_NAIX_SVY,  ~LLENGUA_PRIMERA_SVY, ~ESTUDIS_SVY, ~CLUSTER21_SVY)
population_margins <- list(sexe_edat_dist, lloc_naix_dist, llengua_primera_dist, estudis_dist, cluster_dist)

dades_svy_rake <- rake(design = dades_svy_unweighted,
                       sample.margins = sample_margins,
                       population.margins = population_margins)

## Eliminació de pesos extrems (trimming) ----------------------------------------
dades_svy_rake_trim10 <- trimWeights(dades_svy_rake,
                                     lower = 0.1,
                                     upper = 10,
                                     strict = TRUE) 


summary(weights(dades_svy_rake))
summary(weights(dades_svy_rake_trim10))
```

## 8. Diagnosi

```{r diagnosi}
# Obtenir l'aproximació de Kish
# Obtenim l'efecte del disseny, efecte de la mida de la mostra i l'error d'estimació
calculate_deff(weights(dades_svy_rake_trim10))
```

## 9. Guardar resultats

```{r save results}
## Creem nova variable en les dades definitives ----------------------------------------
dades_raking$PONDERA <- weights(dades_svy_rake_trim10)
```

```{r save .sav results}
## Guardem la matriu .sav ----------------------------------------
write_sav(dades_raking, file.path(RUTA_SP, "ponderacions/PONDERA_SP.sav"))
```
